臺灣新竹地方法院刑事判決
110年度金訴字第370號
公  訴  人  臺灣新竹地方檢察署檢察官
被      告  田美玲



選任辯護人  周威君律師(法律扶助基金會）
上列被告因違反洗錢防制法等案件，經檢察官提起公訴（110年
度偵字第8969號），及移送併案審理(111年度偵字第607號)，本
院判決如下：
    主    文
田美玲幫助犯洗錢防制法第十四條第一項之洗錢罪，處有期徒刑
伍月，併科罰金新臺幣參萬元，罰金如易服勞役，以新臺幣壹仟
元折算壹日。
    事    實
一、田美玲雖預見提供金融機構帳戶予不明人士使用，該帳戶即
    可能作為他人收受及提領詐欺取財等特定犯罪所得之用，而
    經提領後亦將產生遮斷資金流動軌跡，掩飾、隱匿詐欺犯罪
    所得之去向，進而逃避國家追訴、處罰之效果，竟仍基於幫
    助洗錢及幫助詐欺取財之不確定故意，於民國110年5月25日
    ，在新竹市○○路000巷00號住處內，將其所有之國泰世華商
    業銀行帳號000-000000000000號帳戶（下稱國泰世華銀行帳
    戶）之帳號資料，以通訊軟體LINE傳送訊息之方式傳送予其
    網路上認識自稱「Luca Chu」姓名年籍不詳之人。嗣「Luca
     Chu」所屬詐欺集團成員取得上開帳戶資料後，即意圖為自
    己不法之所有，以附表所示方式詐騙附表所示之莊美鳳、黃
    鈺涵，使莊美鳳、黃鈺涵陷於錯誤，分別匯款至附表所示帳
    戶，再由田美玲依「Luca Chu」之指示提領款項後攜至臺北
    市松山車站交付自稱「MSCY幣郎」之不詳姓名年籍之人，藉
    此製造金流斷點，以掩飾、隱匿上開詐欺犯罪所得之去向。
二、案經莊美鳳訴由新竹市警察局第二分局、黃鈺涵訴由新北市
    政府警察局三峽分局報告臺灣新竹地方檢察署檢察官偵查起
    訴及移送併審理。
    理    由
壹、程序部分：
一、按檢察官代表國家提起公訴，依檢察一體原則，到庭實行公
    訴之檢察官如發現起訴書認事用法有明顯錯誤，亦非不得本
    於自己確信之法律見解，於論告時變更起訴之法條，或於不
    影響基本事實同一之情形下，更正或補充原起訴之事實。查
    公訴人於本案準備程序中，業依卷內事證，將起訴書所記載
    傳送帳戶資料之時間更正為110年5月25日（本院卷㈠第317頁
    ），則揆諸前揭說明，於法自無不合，本院當應以公訴人更
    正後之犯罪事實為本案審理範圍。
二、按被告以外之人於審判外之言詞或書面陳述，除法律有規定
    者外，不得作為證據。被告以外之人於審判外之陳述，經當
    事人於審判程序同意作為證據，法院審酌該言詞陳述或書面
    陳述作成時之情況，認為適當者，亦得為證據。當事人、代
    理人或辯護人於法院調查證據時，知有刑事訴訟法第159 條
    第1 項不得為證據之情形，而未於言詞辯論終結前聲明異議
    者，視為有前項之同意。刑事訴訟法第159 條第1 項、第15
    9 條之5 第1 項、第2 項分別定有明文。經查，本判決所引
    用以下被告以外之人於審判外陳述之供述證據，迄本案言詞
    辯論終結前，公訴人、被告田美玲及辯護人均未表示異議，
    本院審酌上開證據作成時，並無違法或不當之情況，又均無
    證明力明顯過低之情形，因認上開證據方法均適當得為證據
    ，依上揭規定，應均有證據能力。
三、本判決所引用其餘所依憑判斷之非供述證據，亦無證據證明
    係違反法定程序所取得，或其他不得作為證據之情形，且與
    本案待證事實間復具有相當關聯性，依刑事訴訟法第158 條
    之4 規定之反面解釋，亦均有證據能力。
貳、實體部分：
一、認定犯罪事實所憑之證據及認定之理由： 
    訊據被告固坦承提供其國泰世華銀行帳戶之帳號供他人使用
    及提領款項交付他人之事實，惟矢口否認有何幫助詐欺、幫
    助洗錢之犯行，辯稱：我不知道他們是做詐騙的，「Luca C
    hu」說要什麼工程款，要我去買虛擬比特幣，我單純以為是
    工程款，他說他有客戶要匯款，叫我提供帳戶幫忙，他的客
    戶要匯款到我的帳戶云云。辯護人則為被告辯護稱：被告是
    中度身心障礙者，辨識能力顯低於常人，被告應只是單純認
    為替代他人收款、買賣比特幣，依其身心障礙狀況難以認定
    其經手款項為犯罪所得等語。經查：
(一)上開國泰世華銀行帳戶係被告所申辦，又告訴人莊美鳳、黃
    鈺涵因遭本案詐欺集團成員以附表所示方式施用詐術，致其
    等陷於錯誤，而於附表所示時間，將附表所示款項匯入被告
    國泰世華銀行帳戶等情，業據證人即告訴人莊美鳳(第8969
    號卷第18至20頁)、黃鈺涵(第607號卷第7至8頁)於警詢時指
    述綦詳，並有告訴人莊美鳳之郵局匯款申請書1紙、金融機
    構聯防機制通報單、內政部警政署反詐騙諮詢專線紀錄表、
    新竹市警察局第一分局西門派出所受理詐騙帳戶通報警示簡
     便格式表（第8969號卷第32至35頁）、告訴人黃鈺涵之內
    政部警政署反詐騙諮詢專線紀錄表、嘉義縣警察局朴子分局
    朴子派出所受理詐騙帳戶通報警示簡便格式表、郵政跨行匯款
    申請書1紙、通訊軟體LINE對話紀錄1份（第607號卷第10頁
    正反面、15、19、22至46頁）、被告之國泰世華銀行帳戶之
    基本資料及歷史交易清單1份（第8969號卷第23至25頁反面
    ）、JASAE NAKOR（泰國籍，下稱楊玉鳳)之富邦銀行帳戶開
    戶基本資料及交易明細1份（第607號卷第49至53頁）、楊玉
    鳳臨櫃提領影像1紙（第607號卷第55頁）等件附卷可參，是
    被告之國泰世華銀行帳戶確係本案詐欺集團成員作為詐騙附
    表所示告訴人所用之事實，應堪認定。另被告於110年5月25
    日以LINE將其國泰世華銀行帳戶帳號提供予「Luca Chu」使
    用，嗣後依「Luca Chu」指示提領帳戶內款項交付「MSCY幣
    郎」等情，亦為被告所坦承，復有被告與「Luca Chu」、「
    MSCY幣郎」LINE對話紀錄附卷為憑（本院卷㈠第137至281、2
    83至290頁），足見被告此部分不利於己之供述與事實相符
    ，應堪採信。
(二)被告及辯護人雖以前開情詞置辯，惟查：
  ⒈刑法上之故意，可分為確定故意（直接故意）與不確定故意
    （間接故意），所謂「不確定故意」，係指行為人對於構成
    犯罪事實，預見其發生而其發生並不違反其本意者，此為刑
    法第13條第2項所明定。又幫助犯之故意，以行為人主觀上
    認識被幫助者正欲從事犯罪或係正在從事犯罪，且該犯罪有
    既遂之可能，而其行為足以幫助他人實現構成要件者，即具
    有幫助故意，並不以行為人確知被幫助者係犯何罪名為必要
    ，只要概略認識該特定犯罪之不法內涵即可。而時下詐騙案
    件猖獗，各式各類詐騙手法層出不窮，詐欺集團利用電話、
    通訊軟體進行詐欺犯罪，並使用他人帳戶作為工具供被害者
    匯入款項，再領款、轉帳以取得犯罪所得，同時造成金流斷
    點而掩飾、隱匿此等犯罪所得之去向，藉此層層規避執法人
    員查緝等事例，已廣為報章雜誌、電視、廣播等新聞媒體及
    電子網路所報導披露，政府機關及各金融機構亦不斷呼籲民
    眾應謹慎控管自己之金融帳戶，切勿交付個人帳戶供他人使
    用，以免淪為犯罪工具。又現今金融服務內容多樣化，尤其
    電子、網路等新興金融所架構之服務網絡更綿密、便利，一
    般民眾或公司行號皆可自由申請開設金融帳戶，並無任何特
    殊之限制，亦得同時在不同金融機構申請多數存款帳戶使用
    ，此為吾人日常生活所習知，倘非欲匯入帳戶之款項來源涉
    及不法，且收款之一方有意隱瞞身分及相關識別資料以規避
    檢警事後查緝，殊難想像有何向他人索討金融帳戶用以收受
    、提領款項之必要。是具有一般智識及生活經驗之人，倘遇
    他人以不合社會經濟生活常態之理由徵求金融帳戶資料，對
    於將金融帳戶提供予他人使用，可能遭他人利用作為收受、
    提領詐欺犯罪所得之工具，並藉此掩飾、隱匿犯罪所得之去
    向及所在等情，當可預見。查本案被告於案發時為39歲之成
    年人，雖有輕度智能偏低情形，並領有中華民國身心障礙證
    明，此有國軍桃園總醫院新竹分院附設民眾診療服務處111
    年10月18日診斷證明書、中華民國身心障礙證明及新竹市政
    府111年9月30日府社障字第1110148390號函暨被告4次之身
    障鑑定資料附卷可稽（偵8969卷第42頁、本院卷㈠81頁、本
    院卷㈡第7至97頁），惟於被告於審理時自承其具有高中畢業
    之智識程度，且從事清潔工工作等語明確（本院卷㈡第131頁
    ），並有個人戶籍資料（完整姓名）查詢結果1紙附卷可憑
    （本院卷㈠第11頁），足認被告仍有相當之智識程度與社會
    經驗，並非年幼無知或與社會長期隔絕之人，難認對上情全
    然無知。
  ⒉再觀被告與「Luca Chu」之LINE對話紀錄，「Luca Chu」於1
    11年5月22日要求被告提供銀行帳戶供他人匯款時，被告詢
    問：「這樣子會不會有問題啊」、「我會怕怕的」、「有被
    騙過」、「我有點擔心欸」、「不要連累到我」，嗣被告仍
    於111年5月25日傳送帳號給「Luca Chu」，並再度叮嚀「你
    不要連累到我」，有LINE對話紀錄附卷可參（本院卷㈠第164
    至168頁）。可見被告對於其交付銀行帳戶資料，恐為對方
    作為不法用途，已心生懷疑，卻對於「Luca Chu」借用銀行
    帳戶之原因細節、內容未予探詢，率憑雙方在LINE中之對話
    即逕輕易將其銀行帳戶提供予素未謀面之「Luca Chu」使用
    ，顯見被告對其銀行帳戶由他人使用之情形毫不在意，與正
    常社會常情相違。
  ⒊其後被告於111年6月10日依照「Luca Chu」指示提領不明款
    項交付他人後，向「Luca Chu」要求「只是說你要怎麼補償
    我啊」、「我不想再這樣子了」、「很累」，「Luca Chu」
    回以「您將獲得總額的2％作為補償」，嗣「Luca Chu」於11
    1年6月24日下午3時9分許「Luca Chu」告知被告有一筆匯款
    ，被告回以「我有看了，我現在去銀行來不及了，這一筆要
    明天了」、「這一筆是十六萬」、「十六萬也是抽三千嗎?
    」，另「Luca Chu」於111年6月25日下午3時15分許告知被
    告有另一筆匯款完成，被告回稱「這筆的抽成也是三千嗎?
    」、「所以這筆交易是十九萬一千一百元囉」，有被告與「
    Luca Chu」LINE對話紀錄在卷可佐(本院卷㈠第201、243、24
    6頁)，可知被告無須付出相當勞力或智力，僅提供銀行帳戶
    供他人匯款，再提領款項交付他人，即可輕易獲取其中2％之
    高額報酬，此與一般人均須辛勤工作，始能獲致報酬之社會
    常情相悖。況被告前於111年6月15日即曾向「Luca Chu」稱
    「這樣子匯款太密集，怕銀行會起疫心欸」、「覺得不要太
    密集」(本院卷㈠第222頁)，顯然被告早已察覺其行為之正當
    性有疑，已預見對方極可能係將其帳戶作為不法財產犯罪所
    用，詎被告為輕鬆賺取金錢，即不顧可能遭他人利用作為收
    受、提領詐欺犯罪所得之工具，並藉此掩飾、隱匿犯罪所得
    之去向及所在，而助益他人遂行詐欺取財及洗錢犯罪，仍令
    他人使用其國泰世華銀行帳戶，容任此等結果發生而不違背
    其本意，其主觀上確有幫助詐欺取財及幫助洗錢之不確定故
    意至明。
  ⒋辯護人雖聲請傳喚證人楊耀陞以證明被告遭「Luca Chu」詐
    騙的經過乙節，然依被告提出其與楊耀陞之LINE對話紀錄，
    對話時間自110年7月1日開始，已無法證明楊耀陞對於被告
    先前於110年5月25日提供帳戶及110年6月間提領帳戶內款項
    等經過有所知悉，況本院曾於於111年9月27日、111年11月1
    日審理期日合法傳喚楊耀陞到庭，楊耀陞無正當理由未到庭
    ，本院復囑警前往戶籍地拘提，亦拘提無著，此有楊耀陞之
    個人戶籍資料(完整姓名)查詢結果、高等法院入出監簡列表
    、本院送達證書、刑事報到單、新竹市警察局第三分局111
    年10月28日竹市警三分偵字第111025931號函暨報告書、訴
    訟(行政)文書不能送達事由報告書等在卷可按(本院卷㈠第33
    5至341、345、399、㈡103至107、109、115、117頁)，是應
    無再傳喚證人楊耀陞之必要，附此敘明。
(三)綜上，本件事證明確，被告辯解均無可採，犯行堪以認定，
    應予依法論科。
二、論罪科刑：
(一)核被告所為，係犯刑法第30條第1項前段、第339條第1項之
    幫助詐欺取財罪及刑法第30條第1項前段、違反洗錢防制法
    第2條第2款而犯同法第14條第1項之幫助一般洗錢罪。
(二)被告以一提供本案國泰世華銀行帳戶之行為，幫助向附表所
    示告訴人莊美鳳、黃鈺涵等2人詐取財物，侵害不同財產法
    益，而同時犯2次幫助詐欺取財罪，並係以同一提供帳戶行
    為同時犯幫助詐欺取財及幫助一般洗錢二罪，為想像競合犯
    ，應依刑法第55條規定，從一重依幫助一般洗錢罪處斷。
(三)被告基於幫助一般洗錢之不確定故意為上開犯行，為幫助犯
    ，爰依刑法第30條第2項規定，按正犯之刑減輕之。
(四)至辯護人為被告主張刑法第19條之適用乙節，被告雖為輕度
    智能障礙並領有中華民國身心障礙證明，有該身心障礙證明
    、國軍桃園總醫院新竹分院附設民眾診療服務處111年10月1
    8日診斷證明書、新竹市政府111年9月30日府社障字第11101
    48390號函暨被告4次之身障鑑定資料附卷可稽（偵8969卷第
    42頁、本院卷㈠81頁、本院卷㈡第7至97頁），惟觀察被告與
    「Luca Chu」、「MSCY幣郎」、楊耀陞等人LINE對話紀錄，
    被告與其等對話過程中，其思慮清晰、合乎邏輯、文字表達
    流暢，實與常人無異，且依本院直接審理所見，被告於審理
    時，均能正常應訊，又多所辯解、應對反應敏捷，豪無答非
    所問、妄想或虛談等異常情形，故依卷內證據難認被告於本
    案行為時，因智能障礙之心智缺陷，致不能辨識其行為違法
    ，或欠缺依其辨識而行為之能力，或有顯著減低等情形，自
    無刑法第19條規定適用，辯護人所辯並無理由。
(五)爰審酌我國詐欺案件頻傳，嚴重影響社會治安，而偵查機關
    因人頭帳戶氾濫，導致查緝不易，受害人則求償無門，相關
    權責機關無不透過各種方式極力呼籲及提醒，被告對於重要
    之個人金融帳戶未能重視，亦未正視提供帳戶可能導致之後
    果，竟將銀行帳戶資料提供予他人，容任他人以該帳戶作為
    犯罪之工具，助益他人遂行詐欺取財及洗錢犯行，使告訴人
    2人蒙受財產損失，並致使其等向幕後詐騙者追償及刑事犯
    罪偵查之困難，所為應予非難；復考量告訴人2人所受財產
    損失金額，及被告始終否認犯行之犯後態度，迄未賠償告訴
    人等所受損害等情；兼衡被告前無相同或類似前科之素行（
    有臺灣高等法院被告前案紀錄表在卷可查），暨其於本院審
    理時自述高中畢業、做清潔工、經濟勉強、與乾媽及哥哥同
    住、未婚無子等智識程度及家庭經濟生活狀況（本院卷㈡第9
    6頁）等一切情狀，量處如主文所示之刑，並就併科罰金部
    分，諭知易服勞役之折算標準。
三、沒收：
　　被告否認其於本案中有取得報酬，復無積極證據證明被告確
    因本案犯行收取任何對價而獲有犯罪所得，自無從宣告沒收
    ，併予說明。
據上論斷，應依刑事訴訟法第299條第1項前段，判決如主文。
本案經檢察官林鳳師提起公訴，檢察官蔡宜臻移送併辦，檢察官
林李嘉、陳郁仁到庭執行職務。
中　　華　　民　　國　　111 　年　　11　　月　　29　　日
                  刑事第三庭    審判長法  官  賴淑敏
                                      法  官  王靜慧
                                      法  官  黃怡文
以上正本證明與原本無異。
如不服本判決應於收受本判決後20日內向本院提出上訴書狀，上
訴書狀應敘述具體理由。上訴書狀未敘述上訴理由者，應於上訴
期間屆滿後20日內補提理由書狀於本院(均須按他造當事人之人
數附繕本 )「切勿逕送上級法院」。 
中　　華　　民　　國　　111 　年　　11　　月　　30　　日
                                      書記官  謝沛真
附錄本案論罪科刑法條全文：
中華民國刑法第30條（幫助犯及其處罰）
幫助他人實行犯罪行為者，為幫助犯。雖他人不知幫助之情者，
亦同。
幫助犯之處罰，得按正犯之刑減輕之。
中華民國刑法第339條（普通詐欺罪）
意圖為自己或第三人不法之所有，以詐術使人將本人或第三人之
物交付者，處5年以下有期徒刑、拘役或科或併科50萬元以下罰
金。
以前項方法得財產上不法之利益或使第三人得之者，亦同。
前二項之未遂犯罰之。
洗錢防制法第14條
有第二條各款所列洗錢行為者，處7年以下有期徒刑，併科新臺
幣5百萬元以下罰金。
前項之未遂犯罰之。
前二項情形，不得科以超過其特定犯罪所定最重本刑之刑。　　
附表
編號 被害人 詐騙方式、金額 1 莊美鳳 於110年6月初某日，以臉書及LINE向莊美鳳誆稱為駐守敘利亞之軍醫，因要將敘利亞之個人物品寄回臺灣，需請其代為匯款至貨運行云云，致莊美鳳陷於錯誤，於110年6月25日至新竹市○○路000號西門郵局，以臨櫃匯款方式，匯入19萬5千元至田美玲國泰世華銀行帳戶。 2 黃鈺涵 於110年5月25日，以LINE向黃鈺涵誆稱為聯合國醫生，因要來台灣生活，但包裹卡在海關，需請其代為繳交行政規費至貨運公司云云，致黃鈺涵陷於錯誤，於6月15日14時36分至嘉義縣○○鄉○○路000號竹崎內埔郵局，以臨櫃匯款方式，匯入新臺幣11萬6,200元至JASAE NAKOR楊玉鳳（泰國籍，下稱楊玉鳳，業經本院以111年金簡字55號判決判處罪刑確定）所申辦之台北富邦商業銀行帳號000-00000000000000號帳戶，後由楊玉鳳提領出來，於110年6月24日連同其餘不明款項，匯款16萬元至田美玲國泰世華銀行帳戶。